【裁判字號】    99,訴,1744
【裁判日期】    990721
【裁判案由】    毒品危害防制條例
【裁判全文】
臺灣板橋地方法院刑事判決              99年度訴字第1744號
公  訴  人  臺灣板橋地方法院檢察署檢察官
被      告  甲○○
選任辯護人  鄭玉燦律師
上列被告因違反毒品危害防制條例案件，經檢察官提起公訴（99
年度偵字第5166號），本院判決如下：
    主  文
甲○○販賣第三級毒品未遂，處有期徒刑壹年捌月，緩刑肆年，
緩刑期間付保護管束，並應向指定之政府機關、政府機構、行政
法人、社區或其他符合公益目的之機構或團體，提供壹佰小時之
義務勞務。
扣案之第三級毒品愷他命（驗餘淨重零點柒貳伍公克）及盛裝
該等愷他命之包裝袋壹個，均沒收。
    事  實
一、緣甲○○於民國（下同）98年12月15日晚間11時許，在臺北
    市○○○路○ 段201 號5 樓之「LUXY」夜店內，自真實姓名
    年籍不詳綽號「大毛」之男子處，無償取得第三級毒品K 他
    命1 包（驗餘淨重0.3725公克），詎竟意圖營利，並基於販
    賣第三級毒品愷他命之犯意，於99年2 月1 日下午4 時許，
    在位於臺北縣三重市○○○路「天台大樓」之某網路咖啡店
    內，以電腦網路連結至「豆豆聊天室」網站，並以「KK音標
    」（具有暗示販賣愷他命之意含）之暱稱，張貼「？？？」
    、「要褲子（即愷他命之俗稱）」等販賣第三級毒品訊息，
    適有臺北縣政府警察局土城分局警員執行網路巡邏任務，於
    進入該聊天室內發現上開訊息後，即與甲○○連繫，甲○○
    乃著手與喬裝買主之警員相互傳送販賣愷他命之訊息，雙方
    並洽定上開愷他命之買賣價格為新臺幣（下同）700 元，且
    相約於同日晚間8 時30分在臺北縣板橋市○○○路6 號交易
    。嗣甲○○依約持上開愷他命1 包前往該地點進行交易之際
    ，為警當場查獲而未遂，並扣得上開第三級毒品愷他命1 包
    。
二、案經臺北縣政府警察局土城分局報請臺灣板橋地方法院檢察
    署檢察官偵查起訴。
    理  由
壹、證據能力部分：
一、本案被告甲○○之供述及其以外之人於審判外之陳述暨相關
    筆錄、書證（以下所引據者），檢察官、被告、辯護人均未
    於本案言詞辯論終結前聲明異議，本院審酌該等陳述、筆錄
    、書證作成時之情況，並無何等違背刑事訴訟程序或顯不可
    信之情形，倘以之作為本案認定犯罪事實之基礎，尚屬適當
    ，爰依刑事訴訟法第156 條第1 項、第159 條之5 等規定，
    認均具有證據能力。
二、按刑事偵查技術上俗稱之「釣魚」，係指對於原已犯罪或具
    有犯罪故意之人，以設計引誘之方式，使其暴露犯罪事證，
    而加以逮捕或偵辦者而言，而所謂司法警察之「陷害教唆」
    ，則指行為人原不具犯罪之故意，純因司法警察之設計教唆
    ，始萌生犯意，進而實行犯罪構成要件之行為者而言；前者
    （即「釣魚」）純屬偵查犯罪技術之範疇，並未違反憲法對
    於基本人權之保障，且於公共利益之維護有其存在必要性，
    故依「釣魚」方式所蒐集之證據資料，原則上非無證據能力
    ，而後者（即「陷害教唆」），因係以引誘或教唆犯罪之不
    正當手段，使原無犯罪故意之人因而萌生犯意實行犯罪行為
    ，再進而蒐集其犯罪之證據，予以逮捕偵辦，此種誘人犯罪
    之手段顯已違反憲法對於基本人權之保障，且已逾越偵查犯
    罪之必要程度，對於公共利益之維護並無意義，其因此所取
    得之證據資料，應不具有證據能力，最高法院著有98年度臺
    上字第4025號刑事判決可資參照。本件警方執行網路巡邏之
    際，被告即刊登如事實欄所載之販賣愷他命訊息，業據其供
    明在卷，並有該等網頁列印資料附卷可稽，足見警方僅係對
    原已具有犯罪故意之被告，以設計引誘之「釣魚」方式，使
    其暴露犯罪事證而予以逮捕偵辦，核與「陷害教唆」之情形
    迥然有別，揆諸上開說明，自應認警方因此所取得之證據具
    有證據能力。
貳、有罪部分：
一、上揭事實，業據被告甲○○於警詢時、偵查中及本院準備程
    序中、審理時坦承不諱，並有本件警方執行網路巡邏之網頁
    列印資料11幀、自願受搜索同意書1 份、搜索扣押筆錄1 份
    、扣押物品目錄表1 份附卷可稽，且扣案之白色細結晶1 包
    ，經送請交通部民用航空局醫務中心鑑定結果，亦檢出含有
    愷他命（Ketamine) 成份，有該中心毒品鑑定書影本1 紙在
    卷可查，堪認被告自白確與事實相符。綜上所述，本案事證
    已甚明確，被告犯行洵堪認定。
二、查愷他命（Ketamine) 係毒品危害防制條例第2 條第2 項第
    3 款所定之第三級毒品，不得擅自製造、運輸、販賣。本件
    被告意圖營利並基於販賣之意思，著手將其無償取得之愷他
    命以相當價格出售予喬裝買主之警員，而為警當場查獲，致
    未能真正完成毒品交易，核其所為，係犯毒品危害防制條例
    第4 條第6 項、第3 項之販賣第三級毒品未遂罪。本院衡酌
    被告未遂之犯罪情狀，認與既遂犯之情形尚屬有間，爰依刑
    法第25條第2 項規定減輕其刑；又被告於偵查中及審判中均
    自白犯罪，應依毒品危害防制條例第17條第2 項遞減輕其刑
    。爰審酌被告明知毒品對人體身心健康危害之烈，竟率為販
    賣毒品犯行，雖屬未遂，仍對社會治安造成潛在威脅，且有
    戕害他人身心及擴大毒品危害範圍之虞，兼衡其犯罪之動機
    、目的、次數、手段及犯罪後坦承犯行之態度等一切情狀，
    量處如主文所示之刑，以示警懲。末查被告前未曾因故意犯
    罪受有期徒刑以上刑之宣告，有臺灣高等法院被告前案紀錄
    表1 份附卷可稽，其因一時失慮致罹重典，遭警方查獲後，
    亦迭於警詢時、偵查中及審理時一再坦認犯罪，惡性尚非重
    大，且已深具悔意，經此偵審程序及罪刑之宣告，應知所警
    惕，信無再犯之虞，實宜使其有機會得以改過遷善，本院因
    認上開對其所宣告之刑以暫不執行為適當，爰併予宣告緩刑
    4 年，用啟自新，又為期被告能建立正確之價值觀，宜賦予
    其適當之社會處遇，爰再依刑法第74條第2 項第5 款之規定
    命其應向檢察官指定之政府機關、政府機構、行政法人、社
    區或其他符合公益目的之機構或團體，提供100 小時之義務
    勞務，並依同法第93條第1 項第2 款之規定於緩刑期間付保
    護管束。
三、按毒品危害防制條例第2 條第2 項規定，毒品依其成癮性、
    濫用性及對社會危害性分為四級，並就製造、運輸、販賣、
    意圖販賣而持有、以非法方法使人施用、引誘他人施用及轉
    讓等不同品項毒品之行為，分別定其處罰；至施用或持有第
    三、四級毒品，因其可罰性較低，故予除罪化，僅就施用及
    持有第一、二級毒品科以刑罰；惟鑑於第三、四級毒品均係
    管制藥品，特於同條例第11條之1 明定無正當理由，不得擅
    自持有，第18條第1 項後段復規定查獲之第三、四級毒品，
    無正當理由而擅自持有者，沒入銷燬之；從而，依同條例第
    18條第1 項後段規定應沒入銷燬之毒品，專指查獲之施用、
    持有第三、四級毒品者而言，倘係查獲製造、運輸、販賣、
    意圖販賣而持有、以非法方法使人施用、引誘他人施用或轉
    讓之第三、四級毒品，既屬同條例相關法條明文規定處罰之
    犯罪行為，即非18條第1 項後段所定應沒入銷燬之範圍；又
    同條例第19條第1 項所定「供犯罪所用或因犯罪所得之物」
    ，係指犯第4 條至第9 條、第12條、第13條或第14條第1 項
    、第2 項之罪所用或所得之物，並不包括毒品本身在內，自
    不得為第三、四級毒品之沒收依據；故同條例對於查獲之製
    造、運輸、販賣、意圖販賣而持有、以非法方法使人施用、
    引誘他人施用及轉讓第三、四級毒品之沒收，並無特別規定
    ，如其行為已構成犯罪，該毒品即屬不受法律保護之違禁物
    ，自應回歸刑法之適用，亦即依刑法第38條第1 項第1 款之
    規定沒收之（最高法院95年度臺上字911 號刑事判決意旨參
    照）。本件扣案之愷他命（驗餘淨重0.3725公克），係屬本
    案查獲之違禁物，揆諸上揭說明，應依刑法第38條第1 項第
    1 款宣告沒收；另扣案盛裝上開愷他命之包裝袋1 個，係被
    告所有供其犯本案販賣第三級毒品未遂罪所用之物，已如上
    述，爰依毒品危害防制條例第19條第1 項前段規定沒收之，
    該包裝袋既已扣案，即無全部或一部不能沒收之問題，自毋
    庸再依同條項後段規定為追徵價額或以財產抵償之諭知，附
    此敘明。
據上論斷，應依刑事訴訟法第299 條第1 項前段，毒品危害防制
條例第4 條第6 項、第3 項、第17條第2 項、第19條第1 項前段
，刑法第11條前段、第25條第2 項、第70條、第74條第1 項第1
款、第2 項第5 款、第93條第1 項第2 款、第38條第1 項第1 款
，判決如主文。
本案經檢察官楊承翰到庭執行職務。
中    華    民    國    99    年    7     月    21    日
            刑事第三庭  審判長法  官  王屏夏
                              法  官  王偉光
                              法  官  蘇揚旭
上列正本證明與原本無異。
如不服本判決，應於判決送達後10日內敘明上訴理由，向本院提
出上訴狀 (應附繕本) ，上訴於臺灣高等法院。其未敘述上訴理
由者，應於上訴期間屆滿後20日內向本院補提理由書「切勿逕送
上級法院」。
                              書記官  林進煌
中    華    民    國    99    年    7     月    21    日
附錄本案論罪科刑法條全文：
毒品危害防制條例第4條
製造、運輸、販賣第一級毒品者，處死刑或無期徒刑；處無期徒
刑者，得併科新臺幣 2 千萬元以下罰金。
製造、運輸、販賣第二級毒品者，處無期徒刑或 7 年以上有期
徒刑，得併科新臺幣 1 千萬元以下罰金。
製造、運輸、販賣第三級毒品者，處 5 年以上有期徒刑，得併
科新臺幣 7 百萬元以下罰金。
製造、運輸、販賣第四級毒品者，處 3 年以上 10 年以下有期
徒刑，得併科新臺幣 3 百萬元以下罰金。
製造、運輸、販賣專供製造或施用毒品之器具者，處 1 年以上
7 年以下有期徒刑，得併科新臺幣 1 百萬元以下罰金。
前五項之未遂犯罰之。

司法院資訊處製作；財團法人民間司法改革基金會備份。
